# 非上市公司无息借款，同时附带低价入股权益如何核算

提问人：shmilyzcm 时间：2018-05-24 15:40:37
A公司（非上市企业） 2017 年 4 月与B公司签订借款及认购权协议，A公司向B公司借款 500 万元，同时约定在A公司下一轮融资时，B公司或其制定的第三方有权按照下一轮投前估值的 7 折认购A公司的增发股权。借款期限 3 个月，或者A公司与签字投资方拟议的下一轮融资交割之日的五个工作日内。借款未约定利息，且未实际支付利息。 在 2017 年 6 月A公司进行新一轮融资，引入C公司按照 10元/股的价值进行增发，而B公司按照 7 元/股的价值认购不高于 500 万总额的增资。 上述事项，该如何进行财务核算呢？ 1 、B公司低价入股的折扣，是否应该视同发行的权益工具？在签订借款和认购权协议的时候公允价值怎么认定？ 2 、由于借款和新一轮时间较短，融资作价的合理性，是否会成为将来IPO的障碍？ 3 、如果借款方是A公司实际控制人，而认购权对应的股权是A公司，这样事项在会计处理和合规性上是否会不一样？

回答人：chenyiwei
对B公司而言，应作为两项金融工具核算：（ 1 ） 500 万元无息借款，按市场利率的折现值；（ 2 ）低价认股权，其初始公允价值等于名义借款金额与（ 1 ）中无息借款折现值之间的差额，相当于未确认融资费用。例如，假设按市场利率的折现值为 480 万元，则账务处理：借：其他流动资产 480 ，借：以公允价值计量且其变动计入当期损益的金融资产 20 ，贷：银行存款 500. 对A公司而言，由于入股价格并不是固定的，所以该低价认股权对其而言属于金融负债而不是权益工具。在 2017 年 6 月B公司行权后，该项金融负债按其账面价值转入资本公积。 如果借款方是A公司实际控制人，而认购权对应的股权是A公司，则必须证明该交易有合理的商业目的和理由。